【裁判字號】    92,交上易,266
【裁判日期】    920801
【裁判案由】    公共危險等
【裁判全文】
臺灣高等法院刑事判決                          九十二年度交上易字第二六六號
    上  訴  人  臺灣板橋地方法院檢察署檢察官
    被      告  甲○○
    選任辯護人  黃銀河律師
右上訴人因被告公共危險等案件，不服臺灣板橋地方法院九十一年度交易字第六二二
號，中華民國九十二年四月十七日第一審判決（起訴案號：臺灣板橋地方法院檢察署
九十一年度偵字第八三七四號），提起上訴，本院判決如左：
    主  文
上訴駁回。
    事  實
一、甲○○因個人工作及感情不順，於民國九十一年五月三日購買不知名之鎮定劑藥
    物，明知服用毒品、麻醉藥品、酒類或其他相類之物，不能安全駕駛動力交通工
    具，即不得駕駛動力交通工具，竟於同年五月四日上午九時十分之前某時，於服
    用上開不知名與數量不詳之鎮定劑藥物後，已不能安全駕駛動力交通工具，仍駕
    駛車牌號碼ＥＺ─六一八六號自用小客車，在臺北縣新莊市○○路往丹鳳方向行
    駛，應注意車前狀況，並隨時採取必要之安全措施，且汽車行駛時應在遵行之車
    道內行駛，在劃有分向限制線之路段，不得駛入來車之車道內，且依當時日間有
    自然光線、路面乾燥、無缺陷、無障礙物及視距良好，並無不能注意之情事，然
    因服用鎮定劑之藥物反應與判斷能力降低，疏未注意在遵行車道內行駛，貿然逆
    向駛入來車道，而分別於同日上午九時十分許，在臺北縣新莊市○○路一四一號
    前，先撞及順向從丹鳳往新莊市行駛、由乙○○騎乘之車牌號碼ＴＹＺ─五九五
    號機車，致乙○○人車倒地，使乙○○受有左鎖骨及右股骨幹骨折之傷害；再於
    同日上午九時十分許，在同上址一五九號前，撞及順向從丹鳳往新莊市行駛由案
    外人卓天輝駕駛之車牌號碼Ｘ七─○九八七號自用小客車，致卓天輝所駕駛上揭
    車輛左前輪及左側前後門受損；並於同日上午九時十一分許，在同上址一八五號
    前，先撞及順向從丹鳳往新莊市行駛由案外人鄭榮松騎乘之車牌號碼ＧＢＫ─七
    七三號重機車，致案外人鄭榮松及所附載之鄭廖金枝人車倒地，使鄭榮松所騎乘
    之車輛受損，而所附載之案外人鄭廖金枝則受有左側股骨開放性骨折、左側脛骨
    骨折及左腿皮膚壓創傷之傷害（鄭廖金枝就過失傷害部分業已調解成立未據告訴
    ），然後又往前撞及順向從丹鳳往新莊市行駛由案外人李正文駕駛之車牌號碼七
    Ａ─五九四三號自用小客車，致李正文所駕駛上揭車輛前保險桿處凹損後，甲○
    ○所駕駛之自用小客車始停住。經警前往處理時，見甲○○坐於駕駛座上兩眼無
    神，意識不清，精神狀況不佳，顯已不能安全駕駛交通工具。
二、案經被害人乙○○訴由臺北縣政府警察局新莊分局報請臺灣板橋地方法院檢察署
    檢察官偵查起訴。
    理  由
一、右揭事實，業據被告甲○○供承不諱，並經告訴人乙○○指訴綦詳，且經證人卓
    天輝、鄭榮松、鄭廖金枝、李正文證述被告如何逆向行駛等情甚明，復有行政院
    國軍退除役官兵輔導委員會臺北榮民總醫院診斷證明書（見偵查卷第四七頁）、
    道路交通事故調查報告表（見偵查卷第十六至十八頁）、肇事現場、車損與告訴
    人受傷照片（見偵查卷第二四至三三頁、第四八至四九頁）在卷可資佐證。
二、被告自承當時服用不詳數量鎮定劑之藥物，意識已有所模糊，精神狀況亦無法集
    中。警員到場處理時，亦確發現被告坐於駕駛座內，兩眼無神，意識不清，精神
    狀態非常差等情，經記明筆錄在按（見偵查卷第七頁），可見其服用鎮定劑藥物
    之效果已與酒精、麻醉藥品相類似。且依其當時駕車逆向行駛，並衝撞多人車輛
    且致他人受傷等情以觀，顯已達不能安全駕駛動力交通工具之程度。而被告於為
    警查獲時，因受傷而送往行政院衛生署臺北醫院醫治，曾施以血液酒精濃度（乙
    醇）檢驗，檢驗值為○‧六ng＼dl，有該院檢驗結果在卷可參（見偵查卷第二二
    頁），嗣經原審向該院函詢，該院以九十二年二月二十七日北醫歷字第一一三四
    號函復稱：正常範圍為○─五○ng＼dl，故被告乙醇的血中濃度在正常範圍內，
    此檢驗報告無法得知病患服用何物？及服用劑量為何？（見原審卷第四七一頁）
    可見被告當時並非酒醉駕車，而係服用藥物，雖無從認定其所服用之藥物及劑量
    ，但足以認定已影響其安全駕駛動力交通工具之程度。
三、按汽車行駛時，駕駛人應注意車前狀況，並隨時採取必要之安全措施；又汽車在
    雙向二車道行駛時，均應在遵行車道內行駛及在劃有分向限制線之路段，不得駛
    入來車之車道內，道路交通安全規則第九十四條第三項、第九十七條第一款、第
    二款分別定有明文，此為汽車駕駛人駕駛汽車時應盡之注意義務。依卷附道路交
    通事故調查報告表及現場照片所示，事故發生時為日間有自然光線，道路形態為
    直路、路面乾燥、無缺陷、無障礙物且視距良好，當無不能注意之情事，被告如
    於駕駛時能注意車前狀況，隨時採取必要之安全措施，且不任意駛入來車之車道
    內，應不致撞上對向駛來之告訴人，造成告訴人傷害之結果，詎其疏於注意車前
    狀況，未隨時採取必要之安全措施，並駛入來車之車道內，造成告訴人被撞受傷
    ，自具有過失。雖被告前於警訊時辯稱：當時將車停在路旁，並服用鎮定劑，準
    備接排氣管之廢氣（見偵查卷第七頁），惟依被告駕車逆向行駛，且衝撞多人之
    車輛情節以觀，上開所辯顯不足採。而其過失行為與告訴人所受傷害間有相當因
    果關係。事證明確，其犯行堪以認定。
四、核被告所為，係犯刑法第一百八十五條之三之服用鎮定劑藥物不能安全駕駛動力
    交通工具而駕駛罪及第二百八十四條第一項前段之過失傷害罪。所犯上開二罪間
    ，犯意個別，罪名互異，應予分論併罰。又本件車禍處理之警員，至現場處理之
    前已知悉交通事故肇事人姓名，有卷附調查表可佐（見第偵查卷第二一頁），故
    不符刑法自首之要件，併予說明。
五、原審認被告所犯罪證明確，適用刑法第一百八十五條之三、第二百八十四條第一
    項前段、第四十一條第一項、罰金罰鍰提高標準條例第一條前段、第二條之規定
    ，並審酌被告對於當時已服用多量之鎮定劑藥物顯已不能駕車，對於當時精神狀
    況駕車之危險性應有相當之認識，詎仍猶駕車上路，顯乏尊重其他用路人生命、
    財產安全之觀念，終致告訴人受傷，駕駛態度輕率，過失程度重大及告訴人所受
    傷勢非輕、身心俱受相當折磨以及被告犯罪後坦承犯行，且已賠償告訴人新台幣
    （下同）三十五萬元，經告訴人供述在卷（見本院卷第二四頁），並有臺北縣新
    莊市調解委員會調解書足參（然因於調解書未載明就本案過失傷害罪部分撤回之
    意，故不生撤回之效力）等一切情狀，就服用鎮定劑之藥物，不能安全駕駛動力
    交通工具而駕駛罪，量處有期徒刑三月；就過失傷害，量處拘役五十日，並均諭
    知易科罰金之折算標準。核其認事用法均無不合，量刑亦屬妥適。公訴人循告訴
    人之請求提起上訴，認被告未具誠意和解，原審所處刑度過輕，告訴人並另請求
    被告再賠償十五萬元（見本院卷第二四頁）。惟原審已就被告過失情節重大及所
    造成告訴人傷勢等一切情狀妥為斟酌，量刑並無過輕情事，而告訴人認調解成立
    之賠償金額仍屬不足，求予加重量刑並無足採。公訴人所提上訴，為無理由，應
    予駁回。
據上論斷，應依刑事訴訟法第三百六十八條，判決如主文。
本案經檢察官郭弘佑到庭執行職務。
中      華      民      國    九十二    年      八      月      一      日
                              臺灣高等法院交通法庭
                                  審判長法  官  楊  照  男
                                        法  官  陳  炳  彰
                                        法  官  王  詠  寰
右正本證明與原本無異。
不得上訴。
                                        書記官  駱  麗  君
中      華      民      國    九十二    年      八      月      一      日
附錄本案論罪科刑法條
刑法第一百八十五條之三
服用毒品、麻醉藥品、酒類或其他相類之物，不能安全駕駛動力交通工具而駕駛者，
處一年以下有期徒刑、拘役或三萬元以下罰金。
刑法第二百八十四條第一項
因過失傷害人者，處六月以下有期徒刑、拘役或五百元以下罰金，致重傷者，處一年
以下有期徒刑、拘役或五百元以下罰金。


司法院資訊處製作；財團法人民間司法改革基金會備份。
